臺灣高等法院花蓮分院刑事判決　　　　96年度交上訴字第10號
上　訴　人　臺灣花蓮地方法院檢察署檢察官
上　訴　人
即　被　告　甲○○
選任辯護人　廖學忠律師
上　訴　人
即　被　告　戊○○
選任辯護人　林武順律師
上列上訴人因業務過失致死等案件，不服臺灣花蓮地方法院95年
度交訴字第44號中華民國96年3月29日第一審判決（起訴案號：
臺灣花蓮地方法院檢察署95年度偵字第5344號），提起上訴，本
院判決如下：
    主  文
原判決撤銷。
戊○○因過失致人於死，處有期徒刑拾月，減為有期徒刑伍月，
如易科罰金，以銀元參佰元即新台幣玖佰元折算壹日。緩刑參年
。
甲○○無罪。
    事  實
一、戊○○於民國95年5月9日下午4時10分許，駕駛車牌號碼U8-
    7473號自小客貨車，搭載其子黃柏緯（乘坐後座中間位置，
    戊○○未依規定使其繫安全帶），沿花蓮縣鳳林鎮○○路12
    0巷由西往東方向途經該路口，原應注意汽車行駛時，駕駛
    人應遵守並保持安全速限，且注意車前狀況，隨時採取必要
    之安全措施，而車輛行至無號誌之交岔路口，應減速慢行，
    作隨時停車之準備，又左方車應暫停讓右方車先行，而依當
    時情形，天氣晴、視線良好，道路無缺陷或障礙，並無不能
    注意之情事，竟疏於注意於限速40公里以下之路段超速行駛
    ，並於行經交岔路口時除未依規定減速慢行作隨時停車之準
    備外，且未停讓右方車先行，致遇狀況無法煞避，直接撞及
    已駛入系爭交岔路口之由花蓮縣鳳林鎮立托兒所司機甲○○
    （無罪理由後敘）所駕駛車牌號碼U6-4425號自小客娃娃車
    ，該娃娃車搭載托兒所老師乙○○、學童黃家瑄、陳柏霖、
    林建良、曾世成、曾世順、曾維德等人，沿花蓮縣鳳林鎮○○里○○道路由南往北方向行駛，途經該路段與復興路120
    巷口時，已按交通規則行駛而駛至道路中線，致遇狀況已無
    法期待有合理時間反應，而遭戊○○所駕駛上開車輛之車前
    右側撞及左側車門位置，甲○○所駕駛車輛因受撞及而被推
    入前方農田內，戊○○所駕駛車輛則於高速碰撞後翻覆，並
    因而造成其車內乘客即其子黃柏緯顱內出血、枕部鈍挫傷，
    經送往鳳林榮民醫院，旋因傷重轉往佛教慈濟綜合醫院救治
    ，嗣於95年5月10日上午10時26分許因傷重不治死亡；甲○○則因而受有脾臟破裂合併骨盆骨折、身體多處外傷（對戊○○提出過失傷害告訴）；乙○○受有下頷骨開放性多處骨
    折併左側頦神經挫傷、牙齒斷裂脫落及左側股骨轉子下骨折
    等傷害（對戊○○提出過失傷害告訴）；黃家瑄受有頭部及
    背部擦挫受傷（未據告訴，嗣並已和解）；陳柏霖頭部受傷
    （未據告訴，嗣並已和解）；林建良受有脾臟挫傷併內出血
    、顏面挫傷之傷害（對戊○○提出過失傷害告訴）；曾世成
    受有左嘴角挫傷及身體多處擦傷之傷害（未據告訴，嗣並已
    和解）；曾世順右膝蓋受傷（未據告訴，嗣並已和解）；曾
    維德受有頭部撕裂傷、腹部挫傷及脾臟挫傷之傷害（對戊○○提出過失傷害告訴）。戊○○（亦受有骨折之傷害）於警
    察前往其就醫之醫院處理時，當場承認為肇事人，並表示接
    受裁判之意。
二、案經台灣花蓮地方法院檢察署檢察官自動檢舉偵查起訴，及
    檢察官於甲○○、乙○○、林建良之母丙○○及曾維德之父
    丁○○針對戊○○所涉過失傷害部分補行告訴後，於審理時
    當庭追加此部分犯罪事實。
    理  由
壹、有罪部分：
一、認定犯罪事實所憑證據及理由：
（一）道路交通事故調查報告表(一)、(二)之1至之3及道路交通事故
      現場圖各1紙、照片37幀。足以證明本件車禍事故情形。
（二）被害人（即被告戊○○之子）黃柏緯係因本件車禍傷重死
      亡，經臺灣花蓮地方法院檢察署檢察官督同法醫師相驗明
      確，製有相驗屍體證明書、驗斷書及勘驗筆錄各1份、照
      片10幀，並有佛教慈濟綜合醫院開具之診斷證明書1紙在
      卷可憑。告訴人甲○○於本件車禍後受有脾臟破裂合併骨
      盆骨折、身體多處外傷；告訴人乙○○受有下頷骨開放性
      多處骨折併左側頦神經挫傷、牙齒斷裂脫落及左側股骨轉
      子下骨折等傷害；被害人林建良受有脾臟挫傷併內出血、
      顏面挫傷之傷害；被害人曾維德受有頭部撕裂傷、腹部挫
      傷及脾臟挫傷之傷害等情，除據甲○○、證人乙○○於審
      理時及證人即被害人林建良之母丙○○及曾維德之父丁○○於警詢時指訴綦詳外，並有其等所提出之診斷證明書8
      紙附卷可查（見原審卷第100至101頁、第103至108頁）。
（三）告訴人甲○○及乙○○之證述。足以證明本件車禍係因被
      告戊○○駕車於系爭路口撞及甲○○所駕駛車輛之左側，
      導致多人傷亡之事實。
（四）本件經送台灣省花東區車輛行車事故鑑定委員會（下稱花
      東區鑑定委員會）、台灣省車輛行車事故覆議鑑定委員會
      （下稱覆議委員會）及本院委請國立澎湖科技大學（下稱
      澎科大）鑑定，均認被告於本件車禍事故有過失責任，有
      上開花東區鑑定委員會95年8月10日花東鑑字第095610163
      1號函附鑑定意見書1份、覆議委員會96年2月13日府覆議
      字第0966200310號函1紙及澎科大96年10月9日鑑定意見書
      在卷可佐。
（五）被告戊○○之供述。其對曾於前揭時地駕車肇事導致傷亡
      及有過失責任之事實坦承在卷。
（六）綜上所述，被告過失行為與被害人黃柏緯死亡結果及告訴
      人甲○○、乙○○、被害人林建良、曾維德等受傷害間，
      均具有相當因果關係。被告戊○○犯罪事證明確，犯行洵
      堪認定，應予依法論科。
二、被告辯解：
（一）車禍當時伊時速僅有2、30公里，且伊雖有過失，然被告
      甲○○亦應負一半之過失責任云云。
（二 ）經查：
  １、本件依肇事後現場所留跡證、輪胎痕、散落物、二車停止
      相關位置及車損情形觀之，被告甲○○所駕駛之娃娃車係
      進入交岔路口且行至中線後，遭猛烈側撞，不但脫離其原
      先正常行進之路線而偏移右衝、越過路邊水溝再滑入田間
      草地10餘公尺後始停止，且其左側車身、駕駛座車門被撞
      後嚴重內凹變形，可見其受撞力道甚劇，並因而造成車內
      駕駛、跟車老師及學童多人受傷嚴重。而被告戊○○所駕
      駛之系爭小客貨車則係車前右側於碰撞後，車頭向左偏斜
      ，車身順時鐘翻滾1又4分之3圈後跨越路邊水溝再衝入田
      間草地，車頭嚴重變形，車身於翻覆時嚴重受損，被害人
      黃柏緯並被拋出車外傷重不治（其係7歲幼童，顯然駕駛
      人未依規定使其繫安全帶），可見其當時速度之快，絕非
      時速僅3、40公里之情況下所得造成，是其所辯核無可採
      。
  ２、再參以澎科大針對本件事故之鑑定，其利用事故重建之方
      法，推論事故發生過程，以碰撞地點及車上撞擊點之推論
      ，依現場圖中輪胎側向刮擦痕之產生位置判定，被告甲○○之車輛已進入路口約4.8公尺處，而被告戊○○約在路
      口前沿位置。再由兩車受損狀況，被告戊○○車輛車頭受
      損嚴重（離地高約50-105公分），而被告甲○○所駕車輛
      左前側面有嚴重凹損 (離地高約50-110公分），兩車車損
      位置吻合，顯示甲○○之車輛係受戊○○車輛強力側面撞
      擊，而主要受力區在左前方車門中央附近，離地高80-90
      公分，即被告戊○○車輛防撞桿上面部分位置。鑑定結果
      亦認戊○○車速應超過該處之速限，有該鑑定報告書附卷
      可參。雖依其推估被告戊○○當時之車速，最低行車速度
      推估為每小時38.25-46.87公里，而此項推估係最低推估
      之速度，亦即被告戊○○當時之車速絕不可能低於上開推
      估速度，故被告戊○○顯然違反上開路段車速之限制甚為
      明確，其所辯當時行車速度顯不可採信。
  ３、而肇事地點係交岔路口，被告戊○○行經上開路段不僅未
      減速慢行，且超速行駛，而其又係左方車，於右方車之被
      告甲○○所駕駛之車輛經過系爭交岔路時，原即有路權，
      且其於行經交岔路口時經證人乙○○證稱確已煞車減速慢
      行。則被告甲○○既係有路權之一方，且已進入道路4.8
      公尺處，則被告戊○○所駕駛車輛係自左側撞擊其所駕駛
      車輛，顯然不能適用未注意車前狀況之規定，被告甲○○
      於本件車禍事故應無過失責任，理由詳後敘。
  ４、按行車速度，依速限標誌或標線之規定，無速限標誌或標
      線者，在未劃設車道線、行車分向線或分向限制線之道路
      ，或設有快慢車道分隔線之慢車道，時速不得超過40公里
      。且行經無號誌之交岔路口，應減速慢行，作隨時停車之
      準備，道路交通安全規則第93條第1項定有明文。又車輛
      行至無號誌之交岔路口，左方車應暫停讓右方車先行，且
      應保持安全速限，道路交通安全規則第102條第1項第2款
      亦定有明文。被告戊○○既考領有合格駕照，對於上開規
      定應無不知之理，其於前揭時地駕駛車輛，應注意能注意
      而不注意上開規定，致肇事，造成被害人黃柏緯不幸身亡
      及被害人甲○○、乙○○、林建良及曾維德等多人受傷，
      被告戊○○所為確有過失，應負本件肇事責任。
  ５、至公訴人以被告戊○○之肇事車輛車速指針停留在120公
      里位置，推斷其肇事時時速為120公里部分。惟查，系爭
      車輛肇事後之指針係停留在約130公里處，有卷附相片可
      參，且經本院函系爭車輛出廠之公司中華汽車工業股份有
      限公司，針對此情形判斷其車速，該公司96年7月26日(96
      )中車服發字第960514號函覆，以該車於撞擊時及撞擊後
      ，車速表及車輛相關元件之狀況無法進一步釐清，故該公
      司無法判斷車速表指針停留在130公里刻度之原因。再依
      所附之ＤＥ速度表作動原理說明，車輛行進間主軸由撓性
      傳動軸驅動旋轉帶動磁石旋轉，造成磁場變化，而在轉子
      上產生應電流進而產生迴轉力，其迴轉力與絲發條之平衡
      點即指針之位置。當車速等於0時，撓性傳動軸停止旋轉
      ，故指針由絲發條拉回原點，有上開函文附件及其構造簡
      圖在卷可參，顯然理論上車速等於0時，刻度應係在0之位
      置（如被告甲○○車輛於肇事後之刻度即停留於0之住置
      ），刻度係依傳動軸驅動產生之磁場變化而產生，雖本件
      已無從證實被告戊○○所駕駛車輛於事故發生前車速顯示
      器有無異常之情形，而事後該元件又已毀損，該刻度原則
      上應可顯現其速度，僅因撞擊之一瞬間究竟車速表及車輛
      相關元件是否正常無法認定，故此部分所顯示之速度無法
      以科學驗證加以證實，依罪疑唯輕之原則，此部分既無法
      確認判定，自無從推定被告戊○○當時車速係在130公里
      。再參以上開覆議委員會於覆議時，針對此疑點表示意見
      ，認為二車碰撞時該指針除錶面受強力壓擠而固定外，似
      難作為車速研判之依據，是除非有上開特殊情狀，一般而
      言，尚無從逕以該指針停留之位置判斷肇事當時之時速，
      亦與本院上開推論相同，故無從依此確實判定被告戊○○
      當時之車速超過130公里，並予敘明。又被告甲○○之辯
      護人及被害人乙○○雖指稱被告戊○○於肇事當時應有酒
      醉駕車之情形，然此已據被告戊○○堅決否認在卷，且根
      據被告戊○○於肇事當日下午5時49分許抽血檢驗之結果
      ，其血液中所含酒精濃度經換算為呼氣酒精濃度值僅為
      0.014MG/L，有花蓮縣警察局鳳林分局道路事故當事人酒
      精測定紀錄表1紙在卷可考，濃度甚微，縱其車上存放啤
      酒，亦不足以顯示其於駕車不久前有飲酒之情形，併予敘
      明。
三、原審對被告戊○○部分予以論科，固非無見。惟本件車禍事
    故肇因於被告違規超速、行經交岔路口未減速慢行及左方車
    未停讓右方車先行，致釀成本件事故，被告行為明顯有重大
    過失，且造成1死4傷（提出告訴部分），原審僅量處有期徒
    刑5月，確實過輕。且嗣後因中華民國96年罪犯減刑條例通
    過，被告所為係在96年4月24日前，亦有該條例之適用，此
    部分亦為原審未及審酌。故被告戊○○上訴認量刑過重並無
    理由，檢察官以量刑過輕為由提起上訴，尚屬可採，原審既
    有上開瑕疵，爰撤銷改判如主文第二項所示。
四、論罪科刑：
（一）被告戊○○所為係犯刑法第276第1項之普通過失致死罪及
      同法第284條第1項前段之過失傷害罪。
（二）新舊法比較：按行為後法律有變更者，適用行為時之法律
      ，但行為後之法律有利於行為人者，適用最有利於行為人
      之法律，刑法第2條第1項定有明文。被告戊○○行為後，
      有關刑法第62條自首、第41條第1項前段易科罰金之規定
      均有變更，於94年2月2日修正公布，業於95年7月1日施行
      ，茲就上開法條新舊法比較後，綜其全部罪刑之結果，行
      為後之規定（新法）並未有利於被告，故應適用行為時即
      修正前之法律。至刑法第55條關於想像競合犯蜼增設但書
      ，係科刑之限制，為法理之明文化，並非法律之變更，無
      新舊比較之問題，依最高法院95年度第8次及第21次刑事
      庭會議之結論，應適用裁判時法，併此敘明。而緩刑之宣
      告則經比較後以新法較有利於被告，故此部分適用修正後
      之刑法第74條規定。
（三）被告戊○○係以一行為同時涉犯1過失致死罪及4過失傷害
      罪，屬裁判上一罪之想像競合犯，應依修正前刑法第55條
      規定從一重之過失致死罪論處。
（四）又被告戊○○所涉上開過失傷害犯行，雖未據公訴人於起
      訴書中論及，惟此部分業經檢察官於告訴權人補行告訴後
      ，當庭追加犯罪事實及所犯法條，本院自得予以審理。
（五）自首：被告戊○○於警察前往其就醫之醫院處理時在場，
      當場承認為肇事人，並表示願意接受裁判等情，有花蓮縣
      警察局鳳林分局道路交通事故肇事人自首情形紀錄表在卷
      可稽，依修正前刑法第62條前段之規定，減輕其刑。
（六）量刑：爰審酌被告並無前科，素行良好，且於肇事後坦承
      過失，並自首犯行，惟其過失情節嚴重，致1人死亡，8人
      受傷（其中4人提出告訴，4人未提告訴），造成之損害嚴
      重，原應量處重刑，然慮及被告當時亦受有骨折之傷害，
      且本次車禍事故並造成其子死亡，情感亦嚴重受創，及事
      後業與部分受傷輕微之學童家屬達成民事和解（參卷附調
      解書），雖迄未與受傷較為嚴重之甲○○、乙○○、林建
      良及曾維德等人達成和解，惟係因過失比例認知不同所致
      等一切情狀，量處如主文第二項所示之刑，並依修正前刑
      法第41條第1項前段之規定，諭知易科罰金之折算標準，
      以資懲儆。又被告所犯係在96年4月24日前，符合中華民
      國96年罪犯減刑條例所定之減刑條件，爰依該條例第2條
      第1項第3款規定，減其宣告刑2分之1，並依同條例第9條
      規定，諭知易科罰金之折算標準，以資懲儆。末查，被告
      前未曾犯罪，有臺灣高等法院被告前案紀錄表乙紙在卷可
      稽，其因一時失慮致罹刑章，且其因本件受創亦重，經此
      教訓日後行車當更加謹慎並遵守交通法規，諒無再犯之虞
      ，因認所宣告之刑，以暫不執行為適當，爰依修正後刑法
      第74條第1項第1款規定，併予宣告緩刑3年，用啟自新。
貳、無罪部分：
一、公訴意旨略以：甲○○原任職於花蓮縣鳳林鎮立托兒所司機
    ，平日負責開車接送學童上下學之工作，係從事駕駛業務之
    人，於民國95年5月9日下午，駕駛車牌號碼U6-4425號自小
    客娃娃車，搭載托兒所老師乙○○、學童黃家瑄、陳柏霖、
    林建良、曾世成、曾世順、曾維德等人、沿花蓮縣鳳林鎮○○里○○道路由南往北方向行駛，嗣於同日下午4時10分許
    ，途經該路段與復興路120巷口時，原應注意汽車行駛時，
    駕駛人應注意車前狀況，隨時採取必要之安全措施及車輛行
    至無號誌之交岔路口，應減速慢行，作隨時停車之準備，而
    依當時情形，又無不能注意之情事，竟疏於注意，復未減速
    慢行而貿然直行，與戊○○（有罪理由如上開所述）駕駛車
    牌號碼U8-7473號自小客貨車（箱型車），搭載其子黃柏緯
    ，沿花蓮縣鳳林鎮○○路120巷由西往東方向途經該路口，
    違規超速及未停讓右方車先行，至2車發生擦撞，造成黃柏
    緯顱內出血、枕部鈍挫傷，經緊急將之送往鳳林榮民醫院，
    旋因傷重轉往佛教慈濟綜合醫院救治，嗣於95年5月10日上
    午10時26分許因傷重不治死亡。因認被告所為涉犯刑法第27
    6條第2項之業務過失致死罪云云。
二、被告甲○○堅決否認上開犯行，辯稱：伊於行進中均有遵守
    交通規則，有注意車前狀況，且行經路口時有減速，事故發
    生時，其車輛係被撞，並非2車互撞，當時其所駕駛車輛已
    駛過中線，無法防止事故發生，伊無過失等語。
三、起訴及原審認定被告甲○○之過失責任係以同案被告戊○○
    之供述，及花東區鑑定委員會、覆議委員會均認被告甲○○
    有過失責任，且認車禍發生之時間為下午4時10分許，晝間
    自然光線充足，視距良好，被告戊○○所駕車輛為藍黑色之
    箱型車，與周邊農地景物顏色反差甚大，不致有不能注意之
    情形，證人乙○○於原審時亦證實該岔路口視野遼闊，並無
    視線遮蔽之現象，因認被告甲○○有未注意車前狀況，隨時
    採取必要安全措施，且行經交岔路口未減速慢行，作隨時停
    車準備之過失責任（違反道路交通安全規則第94條第3項、
    同條第1項第2款規定）。
四、經查：
（一）本件原審據以認定被告甲○○車速之依據為戊○○之證述
      ，惟被告戊○○係本案之利害關係人，其於警詢供稱被告
      甲○○車速很快，偵訊中並供稱被告車速約70公里等語，
      顯然差異甚大，況被告戊○○係本件車禍事故之利害關係
      人，其立場既與被告對立，自不能據此認定被告甲○○超
      速駕駛，先予敘明。
（二）本件被告甲○○之車速究係如何？且行經交岔路口有無減
      速慢行？被告甲○○之供述前後大致相符，再參以當時在
      場之隨車老師乙○○之證述，被告甲○○於行經該路段時
      車速不快，且於行經交岔路口時有煞車減速等語，核與被
      告甲○○之供述相符。雖證人乙○○僅對被告戊○○提出
      告訴，於立場上可能疑為有利於一方，惟參以其於警詢時
      供稱當時係安頓小朋友後甫就座不久即發生車禍之事實，
      堪以認定當時被告甲○○車速確應係緩慢，身為隨車幼稚
      園老師之乙○○方可能於車內活動，故本院認證人乙○○
      之證述堪以採信。則被告甲○○於行經上開路段時，應確
      已遵守交通規則，於行經交岔路口時減速慢行，故而不能
      以事後發生交通事故即推認被告甲○○當時之行為有過失
      。
（三）再參以被告甲○○所駕駛之車牌號碼Ｕ6-4425號車輛係1.
      59噸之自小客車，被告戊○○所駕駛之Ｕ8-7473號車輛為
      2.4噸之自小客貨車，有牌照登記書及行車執照影本等在
      卷可參，而本件車禍所造成之結果為被告甲○○車輛係左
      前側身車門部位遭嚴重撞擊（見警卷照片編號27-32、36
      頁），其左前車輪自路邊3.4公尺處（2.6+0.8）產生胎痕
      ，而事故發生處之復興路120巷路寬5.7公尺，被告甲○○
      之前輪已行至3.4公尺處，足以證明被告甲○○車輛於事
      故發生之際已經過交岔路口之中心線，再以現場所留之輪
      胎痕、散落物、兩車停止相關位置及車損嚴重情形觀之，
      被告甲○○所駕駛之娃娃車遭猛烈側撞後，不但脫離原先
      正常行進路線而偏移右衝越過邊水溝再滑入田間草地10餘
      公尺始停止，且其左側車身、駕駛座車門被撞後嚴重內凹
      變形，可見其受撞力道至劇，並因而造成車內駕駛、跟車
      老師及學童多人受傷嚴重，而被告戊○○所駕駛之車則於
      碰撞車頭向左偏斜，車身順時鐘翻滾1又4分之3圈後跨越
      路邊水滿再衝入田間草地，車頭嚴重變形，被害人黃柏緯
      並被拋出車外，而如前所述，被告戊○○所駕駛之車輛較
      被告甲○○所駕駛車輛重，且係車右前方車頭撞擊被告甲○○車輛之左側前方，即被告戊○○係施力之一方，再參
      以其撞擊後2車之受撞之情狀，顯見被告戊○○車輛施力
      時（即其撞擊瞬間）之車速應係快於被告甲○○所駕駛之
      車輛甚多，被告戊○○車速過快顯而易見。再依現場所示
      ，本件之路權應歸屬於被告甲○○，而被告甲○○之車輛
      既已進入交岔路口，依上開推論，被告戊○○之車輛應尚
      在遠處，即令該處係視野良好之路段，因被告戊○○車輛
      於被告甲○○車輛進入系爭交岔路口時尚在遠處，被告甲○○縱使可見該車，然依一般駕駛之正常判斷，並信賴使
      用道路之人均會遵守交通規則之信念下，並無法判斷被告
      戊○○會違規以高速侵入被告行車中之交岔路口，故被告
      甲○○進入交岔路口既已依交通規則之規定行車，顯然無
      法認其有「貿然」直行之違規情形。
（四）依事故現場圖所示，本件撞擊發生前，被告甲○○之車輛
      既已進入產業道路與復興路120巷之交岔路，路權係歸屬
      於被告甲○○，則當被告甲○○所駕之車行至交岔路之前
      端、尚未進入交岔路口時，被告戊○○既係右方車原即應
      停讓被告甲○○通過，詎被告戊○○並未停讓，仍以高速
      撞擊被告甲○○所駕駛車輛，致發生本件車禍，顯然難以
      期待被告甲○○於進入交岔路口前視線再良好，亦未能對
      此意外且突發之狀況有反應之能力，且任何人駕車處於相
      同之情況，不論車速快慢，顯難於已行至中線時閃避上開
      狀況，故被告甲○○於此情況下並無過失責任，堪以認定
      。
（五）至澎科大鑑定時就兩車接近過程之推論，甲○○車速為每
      小時30公里，由路口前緣行駛至碰撞地點，約需0.57秒，
      而戊○○車輛若以相同速度撞近，則其應離路口前緣約4.
      8公尺，而若以120公里速度接近路口，則該車離路口約19
      公尺，故認本事故兩車在接近路口之相對位置及距離係落
      在一般人明視距離範圍內，即兩車均可見對方車輛開過來
      ，而推論甲○○車輛行經路口時，戊○○位置離路口約4.
      8-19公尺，依當時地形及天候條件，該距離可清楚被辨識
      ，故若甲○○有注意左方來車，應可發現黃車進行有效之
      制動或閃避行為，若黃車於近路口時有注意右方車況，亦
      可發現王車而進行有效之制動或閃行為，故兩車均明顯未
      注意對方來車，逕行進入路口肇事，有上開鑑定結果可參
      。然本件車禍之發生，其關鍵不在於被告甲○○有無發現
      左方有來車，而在於被告甲○○對於被告戊○○所駕之左
      方來車能不能預見其會違規超速行駛、且未停讓右方車先
      行而通過該交岔路口衝撞被告駕駛之車輛，倘被告甲○○
      能事先預見戊○○駕駛之左方來車會衝撞其車，能防止而
      不防止，始能謂有疏失之肇事因素，惟本件並無被告甲○○有預見戊○○所駕之車會不顧交通規則及人車安全，未
      停讓右方來車之證據，難謂被告甲○○有過失責任。
（六）按駕車上路原即為一製造風險之行為，故有交通規則之訂
      立，使參與道路交通者，可信賴其他使用人皆會遵守且符
      合交通法規參與道路交通，故凡遵守交通規則而仍發生交
      通事故，縱使造成侵害法益之結果，仍有可免除責任之情
      形，此即所謂信賴原則。故行為人在社會生活中，於從事
      某種具有危險性之特定行為時，如無特別情事，在可信賴
      被害者或其他第三人亦會相互配合，謹慎採取適當行動，
      以避免發生危險之適當場合，倘因被害者或其他第三人之
      不適當行動，而發生事故造成損害之結果時，該行為人不
      負過失責任。依此一原則，汽車駕駛人應可信賴參與交通
      行為之對方，亦將同時為必要之注意，相互為遵守交通秩
      序之適當行為，而無考慮對方將會有違反交通規則之不當
      行為之義務。故汽車駕駛人如已遵守交通規則且為必要之
      注意，縱有死傷結果之發生，其行為仍難認有過失可言（
      參最高法院88年台上字第1852號判決）。原判決憑鑑定結
      果均認被告甲○○違反道路交通安全規則第93條第1項第2
      款、第94條第3款，因而認定被告甲○○在駕駛經過無號
      誌交岔路口，雖有注意左右來車，但未確實注意並發現左
      前方來車，導致本事故發生，明顯違反上開規定，而為肇
      事次因，惟上開澎科大鑑定結果則已排除被告甲○○違反
      交通安全規則第93條第1項第2款規定，即被告甲○○確有
      於交岔路口減速慢行作隨時停車之準備。再因發生車禍之
      交岔路，被告甲○○有道路優先使用權，且既已進入交岔
      路口，在交岔路口行進中，依道路交通安全規則第111條
      規定，顯然無法隨時作臨時停車之準備，再參以被告甲○○進入交岔路口前既有減速，則澎科大鑑定認被告甲○○
      有違反隨時停車準備之規定亦顯然有誤。再依道路交通安
      全規則第102條規定，為汽車行駛至交岔路口，其行進、
      轉彎之規定，此屬汽車行車之特殊規定，是在汽車行經交
      岔路口時，應優先適用，排除同規則第94條中關於車距、
      減速暫停規定之適用，故上開鑑定意見書既指被告甲○○
      駕車行經交岔路口，未適用第102條之規定，而適用第94
      條規定，亦屬有誤。
（七）末查，汽車駕駛人如對於防止危險發生之相關交通法令規
      定，業已遵守，並盡相當之注意義務，以防止危險發生，
      則其應亦可信賴他人亦能遵守交通規則並盡同等注意義務
      ，而對於不可知之對方違規行為並無預防之義務，自無過
      失責任可言。卷查本案之肇事地點係未設有號誌之交叉路
      口，撞擊點亦係在交叉路口內，有道路交通事故調查報告
      表及現場照片可稽。被告甲○○既已遵守交通安全規則之
      規定，依限速行駛，且於行經交岔路口時並減速慢行，且
      依路權優先之觀念行進交岔路口，而至交岔路口中，突遇
      被告戊○○超速行駛，且未遵守左方車應讓右方車先行等
      路權優先之規定，則被告甲○○既已完全遵守交通規則，
      自亦得信賴其他用路人亦以相同之標準適用交通安全規則
      ，其於道路中突遇此違規之狀況，顯然已無法避免事故之
      發生。即依卷附道路交通事故調查報告表所繪現場圖所示
      ，2車倒地後之刮地痕起點位於被告甲○○行車方向前方
      之交叉路口，且已過交叉路口中心點，亦與雙方行進路線
      交叉處相符，該刮地痕起點應即係兩車之撞擊點。被告甲○○係遵守相關交通法令規定，堪認其進入交叉路口時已
      盡相當之注意義務以防止危險發生，被告甲○○理應可信
      賴其他參與交通之對方亦能遵守交通規則，不致有違規情
      事，而此時被告戊○○突駛至其車道致撞擊肇事，揆諸前
      揭說明，被告甲○○對被告戊○○之違規行為並無預防之
      義務，按當時情節客觀上亦非其所能注意，自無過失刑責
      可言。本件車禍肇事原因純係戊○○違規超速，且行經交
      岔路口未減速慢行，且左方車未停讓右方車先行，被告甲○○則係信賴路權正常行駛，並非肇事原因。
（八）至原審認被告甲○○有駕駛人未注意車前狀況部分，顯然
      有誤，蓋被告戊○○之車輛係自被告甲○○所駕駛車輛之
      左側駛至，被告甲○○顯然不可能有未注意車前狀況之疏
      失，附予敘明。
五、撤銷改判理由：原審認定被告甲○○亦有過失責任，固有所
    據。惟依系爭車禍事故現場及車輛損壞之情形，堪以認定被
    告甲○○所駕駛之車輛已行進入交岔路口4.8公尺後，始遭
    左方來車撞及，於本件事故，實難期待被告甲○○有時間予
    以對戊○○違規超速之行為有所反應，且被告甲○○基於信
    賴原，就本件車禍事故應無過失責任，原審予以科刑，尚有
    違誤，被告甲○○上訴否認犯行，為有理由，自應由本院為
    無罪之諭知如主文第3項所示。
據上論斷，應依刑事訴訟法第369條第1項前段、第364條、第299
條第1項前段、第301條第1項，刑法第2條第1項前段、第276條第
1項、第284條第1項前段、第74條第1項第1款，修正前刑法第55
條、第62條前段、第41條第1項前段，中華民國九十六年罪犯減
刑條例第2條第1項第3款、第7條、第9條，廢止前罰金罰鍰提高
標準條例第1條前段、第2條，現行法規所定貨幣單位折算新臺幣
條例第2條，判決如主文。
本案經檢察官己○○到庭執行職務。
中　　華　　民　　國　　96　　年　　11　　月　　30　　日
                        審判長法  官  何方興
                              法  官  林德盛
                              法  官  王紋瑩
以上正本證明與原本無異。
戊○○部分不得上訴。
甲○○部分檢察官如不服本判決，應於送達後10日內，向本院提
出上訴狀。其未敘述理由者，並應於提出上訴狀後10日內向本補
提理由狀 (須附繕本)。
                              書記官  吳家瑩
中　　華　　民　　國　　96　　年　　11　　月　　30　　日
附錄：本案論罪科刑法條全文
刑法第276條
因過失致人於死者，處2年以下有期徒刑、拘役或2千元以下罰金
。
從事業務之人，因業務上之過失犯前項之罪者，處5年以下有期
徒刑或拘役，得併科3千元以下罰金。
刑法第284條
因過失傷害人者，處6月以下有期徒刑、拘役或5百元以下罰金，
致重傷者，處1年以下有期徒刑、拘役或5百元以下罰金。
從事業務之人，因業務上之過失傷害人者，處1年以下有期徒刑
、拘役或1千元以下罰金，致重傷者，處3年以下有期徒刑、拘役
或2千元以下罰金。
